臺灣高等法院臺中分院刑事判決　　　　　　　　九十二年度交上易字第一九一○號
　　上　訴　人　臺灣臺中地方法院檢察署檢察官
　　上　訴　人
　　即　被　告　丙○○
右上訴人因被告過失致死案件，不服臺灣臺中地方法院九十二年度交易字第三七九號
中華民國九十二年八月二十九日第一審判決（起訴案號：臺灣臺中地方法院檢察署九
十二年度偵字第六一八七號），提起上訴，本院判決如左：
    主      文
原判決撤銷。
丙○○從事業務之人，因業務上之過失致人於死，處有期徒刑參月，如易科罰金，以
參佰元折算壹日。
    事      實
一、丙○○係從事五金工作，平時開貨車送五金賣給客戶，駕駛為其附隨業務，係從
    事業務之人，其居住在台中縣大里市○○路一五五巷一號，住處旁邊有一座美群
    橋，平日均將所有供送貨所用之車牌號碼ＲＺ－六八六號自小貨車停放在下橋邊
    之道路上。於民國九十一年五月十一日下午七時三十分許，丙○○又將自小貨車
    停放在台中縣大里市○○路一五五巷二號前（如附圖所示，為五．八公尺之窄巷
    ），該處適為美群橋右轉（由南往東之方向）中興路一段二巷巷口之交叉路口附
    近，美群橋屬高坡，而中興路一段二巷之道路為低坡，於夜間時雖設有路燈，由
    橋上轉下時，道路緊鄰防波堤，故轉彎時視線並不十分清楚，丙○○為當地之居
    民，應注意在彎道及陡坡下，在轉彎處不得停車，或在夜間照明不清之道路，應
    顯示停車燈光或反光標識，以讓來車注意，以免撞擊。且依當時情形，又無不能
    注意之情形，竟疏未注意，丙○○將右揭自小貨車停放距離交叉轉彎路口僅十二
    、三公尺之遠處（如附圖所示），適由張俊男騎乘車牌號碼ＩＭＨ－○○八號之
    重型機車由美群橋右轉該中興路一段二巷之巷口，因由高處往低處右轉，轉彎時
    車速過快，亦因疏未注意前有停放之自小貨車，來不及因應，以致摔倒並於將傾
    摔之際，其左側眉頭（在額部下方）撞擊到丙○○車子車廂左邊車圍後方沿邊角
    日久破損生繡突出鐵角，張俊男因此受有頭部外傷合併腦挫傷、額骨開放性凹陷
    性骨折合併氣腦部、顱底骨折、創傷性蜘蛛膜下腔出血、額骨撕裂傷、胸腹部挫
    傷、左手擦傷之傷害，其額部受傷血流不止，勉強爬起走至坐在防波堤邊，經路
    人報警送至醫院醫後延至次日凌晨零時九分不治死亡。
二、案經被害人張俊男之父乙○○告訴暨臺灣臺中地方法院檢察署檢察官就死亡部分
    自動檢舉偵查起訴。
    理      由
一、訊據上訴人即被告丙○○（以下稱被告）對於右揭事實矢口否認，辯稱：被害人
    當天係自己騎車太快，要閃避堤防下來的貓才摔倒，事實上我沒有撞到被害人，
    被害人也沒有撞到我的車，被害人的死亡和我沒有關係云云。惟查：
    (一)死者張俊男生前所受之傷，係撞擊到硬物所致：
    １、查死者張俊男受傷後坐在路邊，額部流血不止，經送醫急救後，所受為頭部
        外傷合併腦挫傷、額骨開放性凹陷性骨折合併氣腦部、顱底骨折、創傷性蜘
        蛛膜下腔出血、額骨撕裂傷、胸腹部挫傷、左手擦傷之傷害，有大里市仁愛
        醫院之診斷證明書附卷可稽，並經檢察官督同法醫師相驗屬實，製有勘驗筆
        錄、相驗屍體證明書、驗斷書附於卷內九十一年相字第六七八號附卷可稽。
    ２、依驗斷書所記載，張俊男在額部受傷部分為：「額部中央處偏左有接近縱向
        之挫裂創，創口有部分組織橋連接，深層可見粉碎性骨折」，與前揭仁愛醫
        院之診斷證明書相符，又檢察官勘驗致張俊男於死原因，主要在額部中央處
        偏左，造成頭顱內粉碎性骨折，致張俊男生前血流不止，以致送醫急救不治
        死亡，有台中縣消防隊緊急救護記錄表及前揭仁愛醫院之死亡診斷證明書及
        死者張俊男之照片附卷可稽。
    ３、經偵查中傳訊法醫師高大成到庭供稱：「本件張俊男受傷之原因，由驗斷書
        看來，可能係堅硬之金屬物品所致，因死者張俊男左側眉頭（指額部中央處
        偏左之挫裂傷）有不規則挫裂創傷，如果係騎機車摔倒，一般不會造成這種
        傷，而是擦、挫傷，而且傷口會有沙，而不是挫裂傷」等情綦詳。綜上所述
        ，足認造成死者張俊男致死之原因為額部中央處偏左之挫裂傷，該挫裂傷應
        係撞及到硬物所致，應非單純之摔傷。
    (二)在被告丙○○自小貨車車廂左邊車圍後方沿邊角之突出鐵角處之上方採到疑似
      血跡，經送驗結果與死者張俊男之ＤＮＡ相符：
    １、檢察官發現死者張俊男之傷應非單純之摔傷所致，乃至現場勘驗，發現被告
        之自小貨車雖已駛離現場，但仍停放在美群橋前方之交叉路口上，發現被告
        之自小貨車已老舊，且車廂車圍之鐵質經風吹日曬雨淋及長期駕駛撞擊已呈
        現凹禿不平之狀態，採集到死者張俊男之血液下方五公分左右更有呈變形（
        三角形）朝後方突出之鐵角。
    ２、經諮詢法醫師高大成亦供稱：被告丙○○之自小貨車車廂車圍之左後方邊角
        屬於硬物，死者生前有可能係撞擊到該處。
    (三)死者張俊男坐機車離地面之高度（指距離頭頂）與在被告丙○○採集到死者張
      俊男之血跡處之離地面高度，相差四十、五十公分公分左右，如何解釋死者張
      俊男之機車撞到被告丙○○之自小貨車：
    １、檢察官諭令警方重建現場，由與死者張俊男身高相似之父乙○○（身高為一
        七四公分，死者張俊男身高一七五公分）坐上該同型之機車，乙○○之頭頂
        距離地面大約為一五四公分左右，有台中縣警察局霧峰分局之會勘筆錄附卷
        可稽。而被告之自小貨車之血跡採集處，距離地面為為一○五公分，有該量
        尺之照片附卷可稽。
    ２、經檢察官告知法醫師高大成在被告丙○○之自小貨車車廂車圍之左後角沿邊
        採集到死者張俊男之之血跡，但如何解釋死者張俊男坐上機車撞到車子車廂
        後方之血跡採集處，會有四、五十公分之落差？法醫師高大成鑑定稱：「會
        造成該情況有三，第一：人坐上機車後，因為車子坐墊之關係會下沈減少五
        公分左右，第二：騎機車轉彎時，人車之重心往右，頭自然就偏低，第三：
        再加上撞擊點為頭部之眼睛處（指額部），應再扣除頭頂至眉頭約十三公分
        （法醫將自己當測試量尺），故有可能相差四十公分左右，又如果看到前面
        有東西突然煞車，因為人之自然反應，看見東西頭自然會低下閃過；又本件
        死者係從高處之美群橋往低處右轉，為了重心平衡，會更往右偏低，所以高
        度可能會再降更低，故有四、五十公分之落差，為合理之現象」等情綦詳。
    ３、檢察官事後發現被告之自小貨車上之血跡係屬死者張俊男，再至現場勘驗被
        告之自小貨車左後方突出之鐵角已被敲進往內。而本院勘驗現場時，當場檢
        視被告貨車斗左後角，於相驗卷第三十九頁下方照片比對：兩者形狀確有不
        同（見本院卷一第七五頁），併此敘明。
    (四)死者係因先摔倒後，再撞及丙○○之自小貨車：
    １、依道路交通事故調查報告表，肇事經過欄記載：甲車駕駛人於上述發生時地
        自行摔倒、受傷，經送大里仁愛醫院急救，宣告不治死亡（見相驗卷第四頁
        ）。再依台中縣警察局霧峰分局仁化派出所受理各類案件紀錄表，處理情形
        欄記載：巡邏警員於接獲通報後隨即驅車趕往現場，發現傷者坐在路中央及
        機車倒在一旁，即將現場封鎖管制交通，待救護車及交通小隊前往處理。於
        現場發現傷者意識清楚，即詢問其發生經過得知，傷者騎機車自行摔倒後受
        傷，未與他車發生該交通事故，經詢問附近民眾得知無目擊證人（見相驗卷
        第九頁）。
    ２、證人鄭人友於偵查中證稱：我們去現場時，看見死者坐在地上打電話，我便
        附近查看現場。我問他（指死者）如何發生的，他說他自己摔倒的等語（見
        相驗卷第十八頁反面）。證人李春生於原審證稱：我看到死者倒在我家門口
        ，我報案之後，就過去受傷的人打他家的電話，我就用家裡電話，打給他父
        親，後來他直接跟他父親說話，我有聽到他說他自己摔倒，其他我不清楚等
        語（見原審卷第二一頁）。證人鄭人友於原審證稱：我問他怎麼跌倒，他說
        自己跌倒的，他沒有說騎機車自己跌倒或撞到車子後面跌倒，他神智清楚，
        但臉部流血，眼睛部分最嚴重，他向我說要聯絡家人，隔壁就有人拿電話給
        他，他就自己打電話給他家人等語（見原審卷第四四頁）。
    ３、依道路交通事故調查報告表現場圖所示，該處路面寬度為五‧八公尺，被告
        之車停放位置，左側車身，離對向路邊四‧一公尺，車尾離路口十二‧三公
        尺，本院勘驗現場時，命被告將其小貨車分別開至依「道路交通事故調查報
        告表」現場圖所量得之位置，及被告所陳之案發當時位置，並均拍攝照片，
        顯示在當時死者行進方向，轉彎後因車速過快，將摔倒之際，即有可能撞及
        被告之小貨車，並可由此解釋以死者之身高，其額部為何會撞到小貨車左後
        角之問題。亦可說明死者於發生車禍後，向他人說其係自行跌倒之真意，乃
        係，其自行摔倒而於將摔倒之際，撞及他車，在其自己的認知上，認為車禍
        並不是別人撞到他，或與別人相撞所致，信屬合理之推論。
    (五)綜上所述，可見在死者張俊男生前自行騎機車摔倒，並於將傾摔之際，撞到被
      告丙○○之車子車廂左邊車蓋後方沿邊角之突出鐵角，造成額部內之粉碎性骨
      折，血流不止以致死亡甚明。至於證人甲○○於本院之證言，因其所述之機車
      係紅色，與死者之機車係屬藍色機車不同，且其所述之機車行向，亦與現場所
      示不同，又其所目睹之騎士沒有戴安全帽，與現場有遺留安全帽之情形復不同
      ，尚難認係同一事故，是其證言不予憑採，附此敘明。
    (六)按汽車停車時，依道路交通安全規則第一百十二條第二款彎道、陡坡、狹路、
      或道路修理地段不得停車。第十三款停於路邊之車廂，在夜間無燈光設備或照
      明不清之道路，均應顯示停車燈光或反光標識。查被告為居住在美群橋附近之
      居民，對於當地之路況知之甚稔，竟然任意停車，造成往來人車可能撞擊及自
      小貨車之危險，被告應注意，且依當時情形，又無不能注意之情形，竟疏未注
      意，顯有過失；故被告之過失行為與死者張俊男之死亡間，具有相當因果關係
      。而被害人騎乘機車，轉彎時車速過快，復未注意車前狀況，以致肇禍，亦有
      過失。綜上所述被告所辯，顯係事後卸責之詞，不足採信，其犯行堪以認定。
二、查被告丙○○係從事五金工作，平時開貨車送五金賣給客戶，駕駛為其附隨業務
    ，為從事業務之人，核被告丙○○所為係犯刑法第二百七十六條第二項之因過失
    致人於死之罪。公訴意旨認被告係犯刑法第二百七十六條第一項之普通過失致死
    罪，尚有未洽，起訴法條應予變更。原審以被告罪證明確，予以論罪科刑，固非
    無見，惟查原判決疏未注意被告係犯業務過失致死罪，尚有未合。被告上訴否認
    犯罪，雖無可取，檢察官上訴指摘原判決不當，為有理由，應由本院將原判決撤
    銷改判。爰審酌被告之過失程度、本件違規停車造成被害人死亡之結果，被害人
    本身亦有過失，及被告迄未與被害人之家屬達成和解之犯後態度等一切情狀，量
    處如主文第二項所示之刑，並諭知易科罰金之折算標準。
據上論結，應依刑事訴訟法第三百六十九條第一項前段、第三百六十四條、第二百九
十九條第一項前段、第三百條，刑法第二百七十六條第二項、第四十一條第一項前段
，罰金罰鍰提高標準條例第一條前段、第二條，判決如主文。
本案經檢察官丁○○到庭執行職務。
中      華      民      國      九十三     年     七      月     八     日
                                臺灣高等法院臺中分院刑事第五庭
                                      審判長法  官  袁  從  楨
                                            法  官  姚  勳  昌
                                            法  官  郭  同  奇
右正本證明與原本無異。
如不服本判決應於收受送達後十日內向本院提出上訴書狀，其未敘述上訴之理由者並
得於提起上訴後十日內向本院補提理由書（均須按他造當事人之人數附繕本）。
                                            書記官  陳  玫  伶
中      華      民      國      九十三     年     七      月     九     日
附錄論罪科刑法條：
刑法第二百七十六條：
因過失致人於死者，處二年以下有期徒刑、拘役或二千元以下罰金。
從事業務之人，因業務上之過失犯前項之罪者，處五年以下有期徒刑或拘役，得併科
三千元以下罰金。
                                                                        Ｒ
